臺灣高雄地方法院民事裁定
110年度消債職聲免字第175號
聲　請　人　趙士傑　00000000000000000000000000000000000
00000000000000000000000000000000000000000000000000000000
00000000000000000000000000000000000000000000000000
代　理　人　劉彥伯律師
相對人即債　遠東國際商業銀行股份有限公司
權人　　　　　　　　00000000000000000000000000000000000
00000000000000000000000000000000000000000000000000000000
法定代理人　周添財　00000000
　　　　　　　　　　000000000000000000000000
　　　　　　　　　　00000000000000000000000000000000
相對人即債　元大商業銀行股份有限公司
權人　　　　　　　　000000000000000000000000000000000000
00000000000000000000000000000000000000000000000000000000
法定代理人　翁健　　00000000
代　理　人　黃勝豐　00000000000000000000000000000000000
相對人即債　渣打國際商業銀行股份有限公司
權人　　　　　　　　00000000000000000000000000000000000
法定代理人　龐維哲　00000000
　　　　　　　　　　000000000000000000000000
　　　　　　　　　　00000000000000000000000000000000000
相對人即債　合作金庫商業銀行股份有限公司
權人　　　　　　　　00000000000000000000000000000000000
法定代理人　雷仲達　00000000
代　理　人　李崇維　000000000000000000000000000000000000
相對人即債　和潤企業股份有限公司
權人　　　　　　　　00000000000000000000000000000000000
法定代理人　劉源森　00000000
　　　　　　　　　　000000000000000000000000
　　　　　　　　　　00000000000000000000000000000000000
相對人即債　藍筱淇　00000000000000000000000000000000000
權人　　　　　　　　　
上列聲請人即債務人因消費者債務清理事件聲請免責，本院裁定
如下：
    主  文
聲請人即債務人趙士傑不予免責。
    理  由
一、本案基礎事實
　　查聲請人於民國109年9月9日聲請清算，經本院以109年度消
    債清字第246號裁定自110年2月2日開始清算程序，嗣因財產
    不敷清償相關債務及費用，本院乃於110年7月20日以110年
    度司執消債清字第21號裁定終結清算程序確定，而普通債權
    人未同意免責。
二、本件經本院裁定終結清算程序確定，依消費者債務清理條例
    第132條、第133條、第134條之規定，本院應就聲請人是否
    應予免責（即無前開條例第133條、第134條規定之要件）進
    行審理，茲說明如下：
　㈠消債條例第133條前段
　1.本院裁定開始清算程序後，聲請人之財產及所得
　　⑴聲請人的財產
　　　查聲請人名下無財產，每月領有租金補貼款新臺幣（下同
      ）3200元，又於110年6月領有住宅補貼加碼紓困補貼款96
      0元等情，有稅務電子閘門財產所得調件明細表、低收入
      戶/中低收入戶/中低老年人生活津貼管理/身障者生活補
      助/單親家庭子女生活教育補助表、勞動部勞工保險局函
      、勞動部勞動力發展署高屏澎東分署函、高雄市政府都市
      發展局函在卷可資認定（見院卷第9-17頁、第41-45頁、
      第55頁）。
　　⑵聲請人之所得
　　　查聲請人自承其擔任廚師學徒，每月薪資25000元，父親
      每月固定資助5000元至7000元（平均6000元），目前領有
      租金補助3200元等語（見院卷第61-62頁）；基此，堪認
      自110年2月2日開始清算程序起至110年12月1日本院調查
      期日止，以月為單位計算，聲請人所得總額為377160元（
      見院卷第68頁計算表）。
　2.本院裁定開始清算程序後，聲請人之支出
　　⑴依衛福部社會司公告110年度高雄市最低生活費為13341元
      ，依消債條例第64條之2第1項、第2項規定，聲請人、受
      扶養者之最低生活費用應以前開高雄市每月最低生活費用
      金額1.2倍計算即16009元做為計算基準數額。
　　⑵聲請人最低生活費
　　　查聲請人與其配偶、女兒租屋同住，每月有房租、水電費
      等支出乙節，業據聲請人陳明在卷（見院卷第61-62頁）
      ；參酌前開說明，聲請人之最低生活費即以前述金額1600
      9元為計算基準。基此，堪認自110年2月2日開始清算程序
      起至110年12月1日本院調查期日止，以月為單位計算，聲
      請人支出之最低生活費總額為176099元（見院卷第68頁計
      算表）。
　⑶扶養費部分
　　查聲請人與越南籍配偶黃玉琛育有1名未成年子女趙○安（10
    7年8月生），並租屋同住，其名下無財產等情，業據聲請人
    陳明在卷（見院卷第61頁反面），參酌前開說明，聲請人每
    月應負擔之子女扶養費為8005元（計算式：16009÷2=8004.5
    =8005，小數點以下四捨五入）。是以，自自110年2月2日開
    始清算程序起至110年12月1日本院調查期日止，以月為單位
    計算，聲請人負擔子女扶養費總額為88055元（見院卷第68
    頁計算表）。
　3.本院裁定開始清算程序後，聲請人之所得餘額
　　依據上開證據，聲請人前開所得總額扣除個人最低生活費、
    子女扶養費各項總額後，尚有餘額113006元（見院卷第68頁
    計算表）。
　㈡消債條例第133條後段
　　聲請人於聲請清算前2年期間，可處分所得總額每月31900元
    ，扣除個人必要生活費16009元、子女扶養費8005元後，尚
    有餘額7886元等情，為聲請人所不爭執（見院卷第61頁），
    亦為本院109年度消債清字第246號裁定認定在案，則聲請人
    於聲請清算前2年期間所得餘額為189264元（計算式：7886×
    24=189264）；又普通債權人於清算程序中均未受償乙節，
    亦有110年度司執消債清字第21號裁定、債權表在卷可參（
    見院卷第2頁、司執消債清字卷第63-64頁）。可認聲請人於
    本院裁定開始清算程序後，其所得總額扣除個人最低生活費
    總額後仍有餘額，且普通債權人受分配總額（0元）低於聲
    請清算前2年期間之可處分所得餘額，應已符合消債條例第1
    33條所規定不免責事由。
  ㈢消債條例第134條部分
　1.查聲請人曾於109年度出國1次，有入出境查詢表在卷可參（
    見院卷第7頁），聲請人稱其係陪同配偶返回越南探親等語
    （見院卷第62頁），又衡情前開出國所負債務總額，尚難認
    逾聲請清算時無擔保及無優先權債務（金額2258371元；見
    司執消債清卷第63-64頁)之半數，而生開始本件清算之原因
    。
　2.另本院復查無聲請人有消債條例第134條所列其他各款應不
    免責事由，且債權人亦未提出聲請人有何符合消債條例第13
    4條各款所規定之事證供本院參酌，故應認聲請人並無消債
    條例第134條所定不免責事由之存在。
　㈣關於債權人藍筱淇之債權部分
　　另債權人藍筱淇為聲請人前配偶，2人於94年6月18日結婚，
    婚後育有未成年子女趙○安（96年9月生），嗣其2人於98年3
    月5日協議離婚後，雙方約定未成年子女趙○安權利義務之行
    使及負擔由藍筱淇任之，聲請人應按月給付10000元至20000
    元，作為子女生活費，詎其僅給付6期及103年5月15日給付3
    000元外，其後均未再給付；又藍筱淇於本件執行程序陳報
    債權額合計1269000元等情，並提出臺灣宜蘭地方法院102年
    度家親聲字第124號裁定為佐（見司執消債清卷第56-60頁）
    ；基上，堪認前開債權應屬消債條例第138條第4款所定聲請
    人履行法定扶養義務之費用，縱然日後聲請人依消債條例第
    141條、第142條規定，清償各普通債權人達應受分配額後，
    聲請人再次向本院聲請免責，若經本院裁定免責，依前開消
    債條例第138條之規定，債權人藍筱淇之債權仍不受該免責
    裁定之影響，其仍應負清償責任。
　㈤關於聲請人申辦勞工紓困貸款部分
　　聲請人於110年1月8日申辦勞工保險被保險人紓困貸款，貸
    款金額100000元，且由聲請人受領等情，業聲請人陳明在卷
    （見院卷第61-62頁），並有110年勞工保險被保險人紓困貸
    款契約書在卷可憑（見院卷第67頁）；又依勞工保險條例第
    29條第6項第1款之規定，前開紓困貸款債權（未償還之貸款
    本息）不適用消債條例有關免責之規定，是以聲請人就此部
    分債務仍應負清償責任。
三、綜上所述，聲請人既有消債條例第133條不應免責之事由，
    復未經普通債權人全體同意其免責，揆諸首揭規定，本件聲
    請人應不免責，爰裁定如主文。
四、另債務人因消債條例第133 條之情形，受不免責之裁定確定
    後，繼續清償達該條規定之數額，且各普通債權人受償額均
    達其應受分配額時，依消債條例第141 條之規定，債務人得
    再聲請法院裁定免責。又法院為不免責之裁定確定後，債務
    人繼續清償債務，而各普通債權人受償額均達其債權額之20
    % 以上者，依消債條例第142 條規定，可再行聲請法院裁定
    免責，附此敘明。
中　　華　　民　　國　 111　　年　　1 　　月　　6 　　日
              　　民事庭　　法　官　賴寶合
上為正本係照原本作成
如不服本裁定，應於裁定送達後10日內，以書狀向本院提出抗告
，並繳納抗告費新臺幣1千元
中　　華　　民　　國　 111　　年　　1 　　月　　6 　　日
  　                        書記官　胡美儀
附錄
一、債務人繼續清償得聲請法院裁定免責之規定：
　　消費者債務清理條例第141條
　　債務人因第 133 條之情形，受不免責之裁定確定後，繼續
　　清償達該條規定之數額，且各普通債權人受償額均達其應受
　　分配額時，得聲請法院裁定免責。　　
    消費者債務清理條例第142條
　　法院為不免責或撤銷免責之裁定確定後，債務人繼續清償債
　　務，而各普通債權人受償額均達其債權額之 20% 以上者，
　　法院得依債務人之聲請裁定免責。
二、債務人嗣後聲請裁定免責時，須繼續清償各普通債權之最低
    應受分配額。